最高法院刑事判決                                八十六年度台非字第二一○號
    上訴人  最高法院檢察署檢察總長
    被  告  甲○○  男
右上訴人因違反槍彈藥刀械管制條例案件，對於台灣高等法院中華民國八十六年一
月七日第二審確定判決（八十五年度上易字第六三九九號，起訴案號：台灣台北地方
法院檢察署八十四年度偵字第二六○一九、二六一六四號），認為違法，提起非常上
訴，本院判決如左：
    主  文
原判決關於甲○○訴訟程序違背法令部分撤銷。
    理  由
非常上訴理由稱：「按除有特別規定外，被告未於審判期日到庭而逕行判決者，其判
決當然違背法令，刑事訴訟法第三百七十九條第六款定有明文。又刑事訴訟法第三百
七十一條雖規定第二審法院於被告經合法傳喚無正當理由不到庭者，得不待其陳述，
逕行判決。足見第二審法院得不待被告之陳述逕行判決者，以被告經合法傳喚無正當
理由不到庭為要件。查本件被告業於八十五年九月二十六日與李淑婉協議離婚，於同
年十月一日辦理離婚登記；而其住所為台北縣深坑鄉萬順村萬順寮一九之一號；有其
戶籍謄本附卷可稽。原審於八十五年十二月十二日，將同年月三十一日審判期日之傳
票向台北市○○路○段九五巷一八號一樓送達，而由李淑婉代收，因李淑婉已非被告
之妻，而被告之住所又不在上開地址，李淑婉自非被告之同居人；尚難認傳票已合法
送達與被告。原審不察，誤以傳票已合法送達，無正當理由不到庭而不待被告之陳述
逕行判決，自有違誤。案經確定，爰依刑事訴訟法第四百四十一條、第四百四十三條
提起非常上訴，以資糾正」等語。
本院查被告在第二審不到庭得逕行判決者，以曾經合法傳喚，而無正當理由不到庭為
必要條件，此觀刑事訴訟法第三百七十一條之規定自明。本件被告甲○○向原審陳報
之住所為台北縣深坑鄉萬順村萬順寮一九之一號，其於提起第二審上訴後之民國八十
五年九月二十六日，已與其妻李淑婉離婚，同年十月一日辦理離婚登記，有其上訴狀
及戶籍謄本可稽。乃原審所訂八十五年十二月三十一日上午十時二十分之審理傳票，
竟向其前妻李淑婉之住所即台北市○○路○段九十五巷十八號一樓為送達，而由李淑
婉於同年月十日代收，復有送達證書在卷堪憑。因上開傳票並非向被告之住居所為送
達，而李淑婉代收時已非被告之配偶，自非被告之同居人，尚難認該傳票已合法送達
與被告。原審不察，誤以被告已受合法傳票，無正當理由不到庭，而不待其陳述逕行
判決，按諸刑事訴訟法第三百七十九條第六款，自屬違背法令。案經確定，非常上訴
意旨，執以指摘，洵有理由，應由本院將原判決關於甲○○訴訟程序違背法令部分撤
銷其程序，以資糾正。
據上論結，應依刑事訴訟法第四百四十七條第一項第二款，判決如主文。
中      華      民      國    八十六    年      七      月    二十四    日
                              最高法院刑事第六庭
                                  審判長法官  黃  劍  青
                                        法官  劉  敬  一
                                        法官  林  增  福
                                        法官  林  文  豐
                                        法官  邵  燕  玲
      右正本證明與原本無異
                                              書  記  官
中      華      民      國    八十六    年      七      月     三十     日
                                                                    Ｍ
